臺灣高雄地方法院民事判決　九十一年度重訴字第七五號
　　原　　　告　乙○○
　　被　　　告　丁○○
　　被　　　告　戊○○
　　右二人共同　丙○○
　　訴訟代理人　甲○○
右當事人間請求返還信託物事件，本院判決如左：
    主    文
被告應將被繼承人林妮穎（原名林淑芬）所有坐落高雄市○○區○○段一小段第一一
四四地號、面積壹佰陸拾壹平方公尺，應有部分為萬分之六四六０之土地乙筆辦妥繼
承登記後，移轉登記予原告。
訴訟費用由被告負擔。
    事實及理由
一、原告起訴主張：緣原告前因繼承取得本件坐落高雄市○○段○○段第一一四四地
    號，面積第一六一平方公尺，應有部分為一萬分之六四六０之土地一筆（下簡稱
    ：系爭土地），為系爭土地之真正所有權人，於民國八十九年四月二十七日與被
    告二人之被繼承人林妮穎（原名為林淑芬）成立不動產信託契約書，約定原告為
    委託人，林妮穎為受託人，將系爭土地信託與受託人林妮穎，並將該土地之所有
    權移轉登記與受託人林妮穎名下，惟當時並未為信託登記，詎受託人林妮穎忽於
    九十年九月二十一日因心肺衰竭而逝世。受託人既已死亡，其受託人之任務依法
    終了，且委託人得隨時終止契約，亦為本件不動產信託契約第三條所明定。本件
    被告二人既為受託人林妮穎之繼承人，且本件信託契約並未約定受益人，則委託
    人即原告自得向受託人林妮穎之繼承人終止本件信託契約，並請求受託人林妮穎
    之繼承人將本件系爭信託財產無償返還於委託人，原告並以本訴狀為終止本件信
    託契約之意思表示，並聲明如主文所示。被告對上開原告主張之事實並未爭執。
二、原告主張之事實，已據其提出繼承系統表、戶籍謄本、不動產信託契約書、土地
    登記謄本及台灣高雄地方法院檢察署相驗屍體證明書等各一件為證，並為被告所
    不爭執，且經本院依職權調取上開不動產登記資料查閱屬實，有高雄市政府地政
    處鹽埕地政事務所九十一年二月二十日高市地鹽三字第０００一四六七號及九十
    一年四月九日高市地鹽一字第０九一０００二七八四號函檢送之不動產移轉登記
    資料及現登記情形在卷為憑，原告之主張自堪信為真實。
三、按「受託人之任務，因受託人死亡而終了。信託關係消滅時，信託財產之歸屬，
    除信託行為另有訂定外，依左列順序定之：(一)享有全部信託利益之受益人(二)委託
    人或其繼承人」。信託法第四十五條及第六十五條分別定有明文。又按「繼承，
    因被繼承人死亡而開始」、「繼承人自繼承開始時，除本法另有規定外，承受被
    繼承人財產上之一切權利、義務」。民法第一千一百四十七條、第一千一百四十
    八條前段亦定有明文。經查，受託人林妮穎即林淑芬於九十年九月二十一日已歿
    ，其繼承人有子丁○○及戊○○二人，此有戶籍謄本及繼承系統表附卷可稽，並
    經被告訴訟代理人甲○○即林妮穎之大哥陳明在卷（見本院九十一年四月十八日
    言詞辯論筆錄），依前開規定，林妮穎與原告間之信託任務因林妮穎死亡而終了
    ，而委託人即原告得隨時終止本信託契約，亦為其等所定之系爭不動產信託契約
    書第三條所明定，並有該不動產信託契約書在卷可參。故原告以本起訴狀之繕本
    送達為終止上開不動產信託契約之意思表示，主張依前揭信託法及民法繼承篇之
    規定訴請被告丁○○及戊○○就系爭土地辦妥繼承登記後，將所有權移轉登記與
    原告，應予准許。
四、結論：原告之訴為有理由，依民事訴訟法第七十八條，判決如主文。
中　　　華　　　民　　　國　　九十一　　年　　　四　　　月　　 三十 　　日
                              臺灣高雄地方法院民事第二庭
~B法　　　官　蘇姿月
右為正本係照原本作成。
如不服本判決，應於送達後廿日內，向本院提出上訴狀並表明上訴理由，如於本
判決宣示後送達前提起上訴者，應於判決送達後十日內補提上訴理由書（須附繕本）。
中　　　華　　　民　　　國　　九十一　　年　　　四　　　月　　 三十 　　日
~B法院書記官　蔡莉娟
